臺灣臺南地方法院民事判決　九十二年度重訴字第二三三號
　　原　　　告　詮洲股份有限公司
　　法定代理人　乙○○
　　訴訟代理人　張天良律師
　　被　　　告　財團法人台灣省台南縣白河鎮大仙寺
　　法定代理人　甲○○
　　訴訟代理人　蔡淑文律師
右當事人間請求履行契約事件，本院（言詞辯論終結日期：九十三年九月九日）判決
如左：
    主      文
原告之訴及其假執行之聲請均駁回。
訴訟費用由原告負擔。
    事　　　實
甲、原告方面：
    一、聲明：被告應受領原告所提出，存在被告處之中國大陸福建省出產之福杉壹
        佰壹拾壹支（三五七二０．一五才），並願供擔保請准宣告假執行。
    二、陳述：
        （一）原告於民國（下同）八十七年三月間與被告訂立進口福杉買賣合約，
              約定由被告向原告購買中國大陸福建省出產之正福杉上才製材品，丸
              杉木材須依照工程實際使用之尺寸規格，全部製材完成後交貨，木材
              材料須全部經過「乾燥」、「防腐」、「防蟲害」之處理後交貨，購
              買數量共計二百九十九支，每材價格新台幣（下同）佰玖拾元，並
              約定應於八十九年十月三十一日前交貨完畢，契約成立後，被告即先
              行支付定金八百萬元，原告則透過香港貿易商向大陸採購福杉，投入
              杉木砍伐等工作，詎被告嗣以董事會認有事實需要為由，將原約定之
              直徑三十七公分以下福杉「丸木」全部更換使用「檜木」，此部分之
              木材不再向原告購買，對此要求，原告勉予同意，兩造遂於八十八年
              五月間重新訂立合約，將八十七年之舊合約更改為八十八年之新合約
              ，嗣原告即於八十九年六月三日進口第一櫃福杉數量二十六支，八十
              九年六月八日進口第二櫃福杉數量二十八支，八十七年七月一日進口
              第三櫃福杉數量二十九支、第四櫃福杉數量二十八支，共計一百十一
              支，按每才價金佰玖拾元計算，被告應支付之價金為壹仟佰玖拾
              萬零捌佰伍拾玖元，而系爭福杉進口後已運入被告之倉庫內存放，
              嗣被告因新舊董事更迭，對驗收過程發生爭議，遂一直未付價金予原
              告，惟被告曾向原告借款六佰萬元，並由原告提供抵押物，設定抵押
              權予被告，以擔保該借款債權，嗣於雙方爭執中，原告要求被告聘請
              材木專家及此方面之設計師、建築師會同驗收，以期公平，始終不得
              被告之回應，被告一意要求原告按被告之尺寸製裁，經二次之裁短縮
              小及修圓，原告已花不少工資。按出賣人有受領標的物之義務，被告
              應依誠信原則，受領本案之木材，並按約定之單價每才佰玖拾元計
              算，支付價金予原告，或由雙方協議聘請專家鑑定該木材按實際價值
              ，決定被告應支付原告若干金額，被告仍可將其充為其建築寺廟之材
              料，不得主張買賣無效，為此，訴請被告應受領系爭福杉。
        （二）原告於九十一年十一月十二日應被告之要求，與被告訂立協議書，協
              議書記載：原告應於九十二年四月三十日止，依被告董事會之決議交
              貨驗收完成，如違約，依原訂契約之約定，逾期每日應賠償一萬元之
              違約金，最遲至九十二年五月三十日止，倘原告仍未履行，則原所訂
              契約書及協議書無效，所進口福杉應由被告處理，原告絕無異議等語
              ，協議書又記載：原告暫借之六佰萬元，應分三次攤還等語。惟該合
              約書第一項一面記載原契約書及協議於九十二年五月三十日無效，第
              三項卻又記載原所訂契約繼續有效，似前後矛盾，原告雖感困惑，惟
              因辦理進口之初，原告為要完成本件之買賣，曾經向經濟部國際貿易
              局切結「本件貨品應全部用於大仙寺三寶殿之修建，不得移作他用」
              ，是原告除了將系爭之福杉供給被告使用之外，不得將其移作他用，
              自不得轉賣予任何人，此又為被告所知，情勢所逼，原告乃在上開九
              十一年十二月十一日之協議書簽章，各持乙份。然查，該協議書內容
              有失公平，全面有利於被告，又背於誠實信用原則，依法應屬無效，
              而且當時木材已進口，已放置在被告之倉庫內，原告不得將其移作他
              用，不得轉售他人，原告受鉗制，訂立該協議書無異於被脅迫所為之
              意思表示，原告亦要撤銷該意思表示。
        （三）系爭進口福杉木材最初放在被告之第一倉庫，現存放在被告新建之第
              二倉庫，而系爭福杉木材原本每根外表都漆紅漆以防裂，其形狀為八
              角形，因被告廟方要求點交必需去皮，原告乃第一次加工，將該木材
              去皮，成為無皮之八角形木材，然被告不同意該形狀，要求點交必須
              完成製材，故才有原告之第二次加工，使木材成為現在之現狀。於第
              二次加工完成時，原本每根木材都不縱裂，且原告本要漆上防裂漆，
              但被告不准，鈞院勘驗現場時，防裂漆還在現場，可以為證。又倉庫
              是防止竊盜之建物，通常不打開，鐵皮構造使內部氣溫高熱，因系爭
              木材放在第二倉庫之鐵皮屋內，被告之鐵皮屋未有防熱施設，系爭木
              材發生縱裂，不可歸責於原告。況原告曾與斗南德欣公司接洽施作防
              腐兼防裂，德欣公司要求必須移動木材至該公司處，被告以該木材為
              特別進口，為管制之物，調查局南機租專案追蹤，不准移動為由而拒
              絕，原告乃未能將木材搬運到德欣公司為防腐兼防裂處理，亦不可歸
              責於原告。
        （四）兩造八十八年五月訂立之合約書第二條第三款，固有約定木材材料須
              全部經過「乾燥」「防腐」「防蟲害」之處理後交貨，但是同條第二
              款有約定丸杉木材須依照工程實際使用之尺寸規格，全部製材完成後
              交貨，則要交貨前，須由被告提供實際使用之尺寸規格予原告，原告
              始得依合約第二條第二款按照被告所提供尺寸及形狀，將木材截斷，
              然後才能進行第二條第三款之「乾燥」「防腐」「防蟲害」之處理。
              但八十九年六月三日第一批木材進口後，被告寺內變更其建築規格，
              要使用每段木材之規格及形狀自然會隨之變動，被告以其設計圖面未
              詳細完成，無法提供實際使用之尺寸規格，致使原告無法製材交貨，
              在原告付出大筆資金，無法取得貨款之情形下，被告寺廟同意等到詳
              細圖面完成後，再進行製材及防腐、防蟲害之處理即可，並預先借款
              六佰萬元予原告，被告董事長也同意先將六佰萬元之貨款以借款之方
              式借給原告，之後，第二櫃、第三櫃、第四櫃之木材繼續進來，因被
              告一直未其將其詳細圖面加以完成交付原告，被告始無法將木材進一
              步截斷製材及進行防腐、防蟲害之處理。
    三、證據：提出台灣省台南縣白河鎮大仙寺採購建築木材合約書一份、輸入許可
        證一份、協議書一份、照片四張、財團法人台灣省台南縣白河鎮大仙寺新建
        三寶殿建築木材正福杉材料明細表影本一份、八十九年六月十七日簽呈影本
        一紙為證，並聲請訊問證人王輔弼及洪聰成。
乙、被告方面：
    一、聲明：如主文所示，如受不利益判決，並願供擔保請准免為假執行。
    二、陳述：
        （一）依最高法院二十九年度上字第九六五號判例意旨所示，債權人有受領
              之權利，故債權人對於已提出之給付拒絕受領者，通常祇負遲延責任
              而已，債務人不得強制債權人受領給付，故原告以訴訟強制請求被告
              受領本件木材，已屬無據，況依民法第二百三十五條之規定，債務人
              非依債務本旨提出給付者，不生提出之效力。
        （二）原告於八十八年五月十九日與被告訂立採購木材契約，購買福杉二九
              九支作為大仙寺新建三寶殿建築用，依照兩造所訂之採購建築木材合
              約書第二條規定：「木材名稱：(一)中國大陸福建省出產正福杉上才製
              材品。(二)丸杉木材須依照工程實際使用之尺寸規格，全部製材完成後
              交貨。(三)木材材料須全部經過乾燥、防腐、防蟲害之處理後交貨（依
              照CCA-B規定每立方公尺材積之鉻化呻酸銅乾基含量平均六公斤以上
              之處理，須附證明書）」、第三條規定：「規格尺寸：依照八十八年
              五月十二日董事會決議後之協議書，尺寸四十公分以上之規格（詳細
              內容如附表）」等語，可知原告所提供之木材至少要符合上述規定，
              始可謂係依債務本旨提出。惟查，原告於八十九年六月二日提出二十
              六支福杉，八十九年六月六日提出二十八支福杉，經刨開外層紅漆後
              ，或發現有明顯腐爛，或杉木內部另充塞木條魚目混珠，或木材質地
              過於柔軟不能支撐等嚴重瑕疵，故事後陸續送抵數量未明之杉木，被
              告未再予點收，迄至九十年二月二十一日被告發函要求依約交貨，兩
              造復於九十年三月四日進行驗收，結果僅十二支合格，同年三月六日
              被告發函表明「貴公司進口大陸上材福杉放在本寺倉庫並由貴公司去
              皮後發現瑕疵品而自動淘汰木材乙批」、「已運至本倉庫經驗收不符
              合規格及瑕疵木材，應於文到十五日內迅速搬遷，如有遺失或被竊概
              由貴公司負責」等語，嗣後，兩造於九十一年一月五日再次驗收，亦
              僅三支合格，故經廟方列檔合格者共計十五支，其餘或經原告自動淘
              汰、搬遷數量不明，並未有一百十一支。況原告請求受領杉木一百十
              一支，經鈞院於九十二年八月十五日勘驗，正確數量為一百零九支，
              並非一百十一支，而依兩造買賣契約，被告購買之福杉係用以興建三
              寶殿，各有其尺寸大小，數量需二百九十九支，各用以做壽樑、房柱
              、內外柱、業通等，原告迄今既然只能提出一百零九支，數量嚴重不
              足，根本不能達到建築之目的，此種瑕疵應認為不完全給付，不合債
              之本旨，不生提出之效力，被告自得拒絕受領。至於木材是否合於約
              定之品質，依民事訴訟法第二百七十七條之規定，應由原告舉證。
        （三）系爭福杉木材是否為「上材」，就此，鑑定人胡樹根雖稱：「依據林
              務局、木材檢尺及分等暨圓材、材積表鑑定，針葉樹一次加用材桿柱
              、樁材圓木不分等級」等語，惟經鈞院詢問其如此判定之依據，其謂
              ：「一、木材沒有彎曲是直的。二、樹節數目少、面積小。三、依照
              我國標準原木都不算等級，只要是原木都是上才」等語，然就沒有彎
              曲、樹節少乙情，其亦自承：「我有測量，但是沒有將測量結果記錄
              成書面」、「除了上開六張相片外，沒有其他書面鑑定資料」等語，
              已嫌草率，況其所謂「原木都不算等級」乙節，經詢問證人中興大學
              博士班研究生黃健能先生，黃健能證述：「第２７頁的規格是針對造
              林木材來做區分，因為造林木都比較幼少，如果要區分等級，一定長
              度不夠‧‧‧」等語，顯見證人胡樹根之依據有誤，且若被告要購買
              的是不分等級的造林木，何必約定為「大陸福杉」？更不必有「上材
              」之文字約定，足見胡樹根所言，有違常理，不足採信。而本件木材
              經證人黃健能就其中三○根依據林務局編印之ＣＮＳ原木分等等級表
              為鑑定，均非上材，而係四等材，已足推翻原告主張「一○九根木材
              均為上材」之主張。
        （四）依據民法第三百五十四條之規定，物之瑕疵並不以出賣人有過失為前
              提，最高法院八十六年度台上字第三四○七號判決意旨亦認：「有關
              瑕疵擔保之規定，原則上於危險移轉後，始有其適用，惟於危險移轉
              前，買受人已發現標的物有瑕疵，倘出賣人無法提出無瑕疵之物，或
              擔保除去該瑕疵後為給付，買受人亦得為拒絕受領瑕疵物之權利，並
              得解除契約」等語，本件證人胡樹根及黃健能均證述系爭木材全部未
              做乾燥、防腐、防蟲害鉻化酸銅等之處理，就此，原告原主張系爭木
              材外表之紅漆即屬乾燥、防腐、防蟲害處理之證據，後又改稱係被告
              阻止其為上開乾燥、防腐、防蟲害等處理，其主張顯違反事理，業經
              證人黃健能先生證述在卷，則原告自不能據自己無過失而為免責或請
              求受領之依據。
        （五）證人胡樹根雖稱：因倉庫溫度過高，造成木材縱裂，是管理疏失責任
              等語，惟經訊問證人黃健能先生，證稱：「‧‧‧所以會造成縱裂的
              原因，應該是因為未經乾燥程序所致，並不是因為存放鐵板屋無通風
              設備、溫度過高所致」等語，則原告顯然不能藉此推託。況依證人黃
              健能所述：「如果扣除縱裂因素，這三十根木材被列為三等材或四等
              材者，仍有二十根」等語，可知「縱裂」並非系爭木材不合格之唯一
              因素，原告顯難藉此卸責。
        （六）被告於八十八年五月十九日簽約向原告購買二百九十九支杉木，約定
              須於八十九年十月三十一日全數交付完畢，並已同時支付原告八百萬
              元定金，八十九年六月十七日原告又借支六百萬元，惟原告一再拖延
              交貨時間，早已違約，被告迫於無奈始於九十一年八月二十二日委由
              訴訟代理人發函解除契約，後經原告懇求，兩造乃又於九十一年十一
              月十二日簽立「協議書」准原告延至九十二年四月三十日交貨，依該
              協議書第一條約定：「‧‧‧准予再交福杉木材乙批至九十二年四月
              三十日止交貨驗收完成，如違約，依原訂契約規定，逾期每日賠償壹
              萬元正之違約金，最遲至九十二年五月三十日原所訂契約書及協議書
              無效，所進福杉木材由大仙寺處理，詮洲股份有限公司絕無異議‧‧
              ‧」等語，意即屆期未交貨，除違約金外，至九十二年五月三十日為
              止，不待表示解約，原合約及協議即已自動無效，則本件原告違約之
              事證既已明確，原告自無請求依原合約交貨之依據，被告茲再以訴訟
              書狀重申解除買賣契約之意思表示，故原告實無請求被告受領系爭木
              材之依據。
    三、證據：提出財團法人台灣省台南縣白河鎮大仙寺九十年二月二十一日、九十
        年三月六日、九十年八月二十六日、九十一年一月七日函各一紙、詮洲股份
        有限公司九十年二月二十八日函一紙、驗收結果單一份、存證信函一份、照
        片二十四張、盧繼承編著木材檢尺及分等影本一份、經濟部中央標準局ＣＮ
        Ｓ原木之分等影本一份、鑑定書一份、檢驗報告二十五份、臺灣高等法院臺
        南分院九十一年度抗字第八九四號民事裁定一份、國立中興大學森林學系博
        士班研究生（９２）學年度考核通知書一份為證。
丙、本院依職權勘驗系爭木材，囑託胡樹根為鑑定，另依職權訊問證人黃健能。
    理　　　由
一、本件原告起訴時之被告法定代理人原為戴富美，然其已於本件訴訟程序進行中解
    任，而由甲○○接任被告之法定代理人，且經陳明承受訴訟在案，有被告所提本
    院九十二年八月二十六日南院鵬民法登字第一一六號公告一份在卷可稽，經核並
    無不合，應予准許，合先敘明。
二、原告起訴主張：原告於八十七年三月間與被告訂立進口福杉買賣合約，約定由被
    告向原告購買中國大陸福建省出產之正福杉上才製材品，丸杉木材須依照工程實
    際使用之尺寸規格，全部製材完成後交貨，木材材料須全部經過「乾燥」、「防
    腐」、「防蟲害」之處理後交貨，購買數量共計二百九十九支，每材價格佰玖
    拾元，並約定應於八十九年十月三十一日前交貨完畢，契約成立後，被告即先行
    支付定金八百萬元，原告則透過香港貿易商向大陸採購福杉，投入杉木砍伐等工
    作，嗣被告欲將原約定之直徑三十七公分以下福杉「丸木」全部更換使用「檜木
    」，此部分之木材不再向原告購買，原告勉予同意，兩造遂於八十八年五月間重
    新訂立合約，將八十七年之舊合約更改為八十八年之新合約，嗣原告即於八十九
    年六月三日進口第一櫃福杉數量二十六支，八十九年六月八日進口第二櫃福杉數
    量二十八支，八十七年七月一日進口第三櫃福杉數量二十九支、第四櫃福杉數量
    二十八支，共計一百十一支，按每才價金佰玖拾元計算，被告應支付之價金為
    壹仟佰玖拾萬零捌佰伍拾玖元，而系爭福杉進口後已運入被告之倉庫內存放
    ，嗣被告因新舊董事更迭，對驗收過程發生爭議，遂一直未付價金予原告，惟被
    告曾向原告借款六佰萬元，並由原告提供抵押物，設定抵押權予被告，以擔保該
    借款債權，嗣於雙方爭執中，原告要求被告聘請材木專家及此方面之設計師、建
    築師會同驗收，以期公平，始終不得被告之回應，被告一意要求原告按被告之尺
    寸製裁，經二次之裁短縮小及修圓，原告已花不少工資，為此爰起訴請求被告應
    受領系爭木材，並按約定之單價每才三九０元計算，支付價金予原告，或由雙方
    協議聘請專家鑑定該木材按實際價值，決定被告應支付原告若干金額，被告仍可
    將其充為其建築寺廟之材料，不得主張買賣無效，並願供擔保請准宣告假執行等
    語。
三、被告固不否認兩造曾於八十七年三月間訂立右開進口福杉買賣合約，嗣兩造又於
    八十八年五月間重新訂立合約，將八十七年之舊合約更改為八十八年之新合約等
    情無訛，惟另辯稱：債權人對於債務人已提出之給付拒絕受領者，通常祇負遲
    延責任而已，債務人不得強制債權人受領給付。依兩造買賣契約，被告購買之
    福杉係用以興建三寶殿，各有其尺寸大小，數量需二百九十九支，用以做壽樑、
    房柱、內外柱、業通等，原告所提出之福杉不合於契約約定標準，且迄今只能提
    出一百零九支，數量嚴重不足，根本不能達到建築之目的，應認為係不合債之本
    旨，不生提出之效力，被告得拒絕受領，至於木材是否合於約定之品質，依民事
    訴訟法第二百七十七條，應由原告舉證。鑑定人胡樹根之鑑定過於草率，且其
    所謂「原木都不算等級」等語，有違常理，不足採信，而本件木材經證人黃健能
    就其中三十根依據林務局編印之ＣＮＳ原木分等等級表為鑑定，均非上材，而係
    四等材，已足推翻原告主張所提出之一百零九根木材均為上材之主張，足見系爭
    木材並不合於契約約定之品質。鑑定人胡樹根及證人黃健能均證述系爭木材全
    部未做乾燥、防腐、防蟲害鉻化酸銅等之處理，原告就此主張系爭木材外表之紅
    漆即係乾燥、防腐、防蟲害處理之證據及主張係被告阻止其為上開防腐等處理等
    語，顯屬違反事理，不足採信，足見系爭木材並不合於契約約定之品質。證人
    黃健能先生證稱「‧‧‧造成縱裂的原因，應該是因為未經乾燥程序所致，並不
    是因為存放鐵板屋無通風設備、溫度過高所致」等語，可見系爭木材發生縱裂，
    並非肇因於管理疏失，而是肇因於原告所提出之系爭木材並不合於契約約定品質
    ，況依證人黃健能所稱：「如果扣除縱裂因素，這三十根木材被列為三等材或四
    等材者，仍有二十根」等語，亦可知縱裂並非系爭木材不合格之唯一因素，足見
    系爭木材並不合於契約約定之品質。原告一再遲延給付，依兩造九十二年四月
    日簽立之協議書第一條約定，至九十二年五月三十日原契約及協議不待解除即自
    動失效，則原告自無請求被告依原合約收受系爭木材之依據，況原告違約事證明
    確，被告再次以訴訟書狀重申解除買賣契約之意思表示，故原告實無請求被告受
    領之基礎等語。
四、查本件有關原告主張：兩造於八十七年三月間成立福杉買賣合約，約定由被告向
    原告購買中國大陸福建省出產之正福杉上才製材品，丸杉木材須依照工程實際使
    用之尺寸規格，全部製材完成後交貨，木材材料須全部經過「乾燥」、「防腐」
    、「防蟲害」之處理後交貨，購買數量共計二百九十九支，每材價格佰玖拾元
    ，並約定應於八十九年十月三十一日前交貨完畢，契約成立後，被告即先行支付
    定金八百萬元，原告則透過香港貿易商向大陸採購福杉，投入杉木砍伐等工作，
    嗣被告欲將原約定之直徑三十七公分以下福杉「丸木」全部更換使用「檜木」，
    此部分之木材不再向原告購買，原告勉予同意，兩造遂於八十八年五月間重新訂
    立合約，將八十七年之舊合約更改為八十八年之新合約，嗣原告將部分木材提出
    於被告時，因木材外表皆塗有紅漆，被告遂要求刨除紅漆檢驗，發現原告所提出
    之木材未合於契約約定標準因而拒絕受領等情，業據原告提出系爭買賣合約書一
    份在卷可考，此部份且為被告不爭，固堪信為真實。又原告迄今共提出福杉木材
    一百零九支，現均存放於被告倉庫內，該批木材全部未經乾燥、防腐、防蟲害處
    理，且部分有嚴重裂痕、蟲蛀、節疤、木材中空、或另以其他雜木填充、木材外
    緣腐蝕另以石膏填充、木材外緣有顏色明顯較淡的白邊等現象等情，亦據本院囑
    託鑑定人胡樹根鑑驗屬實，有鑑定人胡樹根之鑑定報告在卷可考，並經證人黃健
    能證述無訛在卷，復經本院實地前往木材存放地勘驗屬實，此部份亦為兩造所不
    爭，亦堪信為真實。
五、惟本件有關原告主張被告應受領渠所提出之系爭木材一節，既為被告所拒絕，並
    以前揭情詞置辯，則本件自應審究：原告所提出之系爭木材是否符合契約約定之
    品質？原告所提出之給付是否符合債之本旨？茲分述如下：
    （一）原告雖主張渠所交付之系爭木材係符合契約約定內容與品質，被告應予受
          領云云，惟經本院依職權囑託曾任職於林務局新竹管理處技術士之胡樹根
          先生為鑑定結果，認為系爭木材雖屬福杉製品，然全部未經加工乾燥、防
          腐、防蟲害鉻化呻酸銅等處理等情，有鑑定人胡樹根所提鑑定報告一份在
          卷可參，而原告對此亦不爭執（見九十三年八月十日言詞辯論筆錄），是
          僅由原告所提出之系爭木材「全部未經加工乾燥、防腐、防蟲害鉻化呻酸
          銅等處理」一節觀之，已足證明系爭木材之品質，顯與兩造所簽訂採購建
          築木材合約書第二條第三款所約定「木材材料須全部經過『乾燥』、『防
          腐』、『防蟲害』之處理後交貨（依照CCA-B規定每立方公尺材積之鉻化
          呻酸銅乾基含量平均六公斤以上之處理，須附證明書）」之內容與品質不
          符。就此，原告雖又主張：系爭木材於進口時外表漆上紅漆是防裂，因被
          告要求去皮，並阻止原告上防裂漆，且系爭木材放在被告第二倉庫之鐵皮
          屋內，鐵皮屋內氣溫高熱，又未有防熱設施，致使系爭木材發生縱裂，被
          告並拒絕原告將木材移動至德欣公司施作防腐兼防裂工程，故木材未施作
          防裂、防腐工程，係不可歸責於原告云云。惟查：
          兩造既已約定「木材材料須全部經過『乾燥』、『防腐』、『防蟲害』
            之處理後交貨」，可知原告本應先行做好乾燥、防腐、防蟲害之處理後
            始可交貨，乃迄今竟全未做任何乾燥、防腐、防蟲害處理就違約提出本
            件給付，卻主張被告應受領系爭木材，顯非有理。
          況經訊問現為中興大學森林系博士班研究生之證人黃健能，到庭證稱：
            「（問：是否有可能因為木材製品放在鐵皮屋內，無通風設備，溫度過
            高，而造成木材的縱裂？是否為管理疏失？）木材假如已經經過乾燥程
            序，它的含水量應該與大氣的相對濕度達成平衡，該鐵皮屋已經有遮雨
            的功能，所以木材如果已經乾燥程序，而且又沒有浸水、泡水，木材的
            含水率變動不大，就不會造成縱裂，所以會造成縱裂的原因，應該是因
            為未經乾燥程序所致，並不是因為存放鐵皮屋無通風設備、溫度過高所
            致」、「（問：製材若未經過『乾燥』、『防腐』、『防蟲害』之鉻化
            呻酸銅處理，會對於木材的使用壽命有何影響？）未經乾燥處理會直接
            降為四等材，因為它會有嚴重的縱裂，而且時間越久，縱裂會越嚴重。
            若未經防腐、防蟲害處理，容易寄生白蟻或天牛，自寄生起經過五年至
            十年，木材就會完全毀壞，有安全顧慮之虞」等語在卷（見本院九十三
            年七月二十日言詞辯論筆錄），復到庭證稱：「（問：在你上次所提本
            件木材的鑑定報告，你在現場鑑定時，你所見到的本件木材，究竟有無
            經過乾燥、防腐、防蟲害鉻化酸銅之處理？）完全沒有」、「（問：提
            示原告九十三年八月五日準備書狀所附相片一、二、三、四，要做乾燥
            、防腐、防蟲害鉻化酸銅之處理，是否僅是如相片中塗上一層紅漆？那
            應該如何處理？）不是。塗上紅漆只是木材砍伐下來後，在送往乾燥處
            理之前，預先處理的動作，假如木材已經經過乾燥處理，它就不需要再
            塗上紅漆。防腐處理，如果經過鉻化酸銅防腐處理，則處理過後的木材
            ，會呈現綠色至綠褐色。木材若經過防蟲害處理，可能有三種方式，第
            一種就是鉻化酸銅處理，第二種是木材表面塗佈藥劑，第三種是物理防
            治例如煙燻法。若有塗佈藥劑，會在木材表面形成微量結晶，若經煙燻
            ，木材會有特殊味道，而且木材表面會有煙燻過的痕跡，本件都不存在
            有上開現象，所以我判斷未經乾燥、防腐、防蟲害鉻化酸銅之處理」、
            「（問：要做乾燥、防腐、防蟲害鉻化酸銅之處理，有無限定必須在木
            材砍伐後多久時間內處理？）沒有限制」、「（問：所以本件在刨除紅
            漆之後，仍然可以補做乾燥、防腐、防蟲害鉻化酸銅之處理，對嗎？）
            如果這樣的話，風險性很高，因為效果會大打折扣。因為紅漆只是預先
            處理，放久之後就會因乾燥而龜裂，而且刨除之後，應該要就近立刻處
            理，不然會裂的更嚴重，時隔太久才來做，因為已經裂開，所以沒有用
            了」、「（問：提示系爭採購木材合約書，依照合約書所約定交付木材
            的材積，所約定交付的木材，是否可能經過防腐處理？）不可能，四十
            公分以上的材積不可能去做防腐處理」、「（問：防蟲害處理呢？）防
            蟲害處理是可以做，因為煙燻或是塗佈都是可能的，至於防腐處理，大
            都是板材才可以在真空槽中處理」等語綦詳（見本院九十三年八月十日
            言詞辯論筆錄）。按證人黃健能為中興大學森林系博士班研究生，主修
            木材科學，博士論文亦與木材鑑定有關，此有被告所提國立中興大學森
            林學系博士班研究生（九二）學年度考核通知書一份在卷足參，該證人
            既曾做過木材種類、木材強度、木材防腐、木材等級鑑定等超過三十次
            以上之鑑定經驗，其所為上述證言自堪採信。是由黃健能上述證詞可知
            ，系爭木材目前已發生縱裂之現象，實係肇因於原告未依約先行做好乾
            燥、防腐、防蟲害鉻化酸銅等處理所致。
          原告雖再主張：渠於交貨之後曾要求補做乾燥、防腐、防蟲害鉻化酸銅
            處理，卻遭被告阻撓云云。惟查，被告於九十年三月六日早已去函原告
            稱：「‧‧‧1.貴公司進口大陸上材福杉木材放至本寺倉庫，並由貴公
            司去皮後發現瑕疵品而自動淘汰之木材一批‧‧‧剩餘未交貨木材，依
            契約規定准予延遲至九十年六月三日止交貨完畢，其品質不合規定者得
            延至九十年十月三十一日補足所有木材，否則以違約處理5.已運至本寺
            倉庫經驗收不符合規格及瑕疵木材，應於文到十五日內迅速搬離，如有
            遺失或被竊，概由貴公司負責」等語，有該函在卷可稽，而原告亦自承
            確有收受該函在卷（見本院九十三年八月十日言詞辯論筆錄），是既然
            被告於九十年三月六日就已發函要求原告將除了驗收合格的十五枝木材
            以外，其他的木材應於文到十五日內迅速搬離，顯難認原告主張被告曾
            經阻撓原告補做乾燥、防腐、防蟲害鉻化酸銅處理等情為真實，況被告
            亦自認系爭木材乃專案進口之木材，其特定使用目的為建造被告之寺廟
            ，不能使用在其他地方，所以不能搬走在卷（見本院九十三年八月十日
            言詞辯論筆錄），足見縱使被告同意原告搬走系爭木材，原告仍不得搬
            走系爭木材送往他處補做乾燥、防腐、防蟲害鉻化酸銅處理，由此益徵
            本件實係肇因於原告未依約先行做好乾燥、防腐、防蟲害鉻化酸銅等處
            理所致。原告主張系爭木材發生縱裂，係因被告之管理有疏失，被告阻
            撓原告補做乾燥、防腐、防蟲害鉻化酸銅處理云云，顯非可採。
    （二）原告雖另主張本件係因被告無法提供系爭木材實際使用之尺寸規格，致使
          原告無法製材交貨，被告寺廟同意等到詳細圖面完成後，再進行製材及防
          腐、防蟲害之處理即可云云，並提出由呂明信、吳樁根簽名之簡呈一紙為
          證。惟查，依據原告所提本件採購建築木材合約書後附之材料明細表，業
          已明列被告新建三寶殿建築木材正福杉之材料明細表，是本件被告所需二
          百二十九支福杉木材之用途及尺寸既然均已詳細載明，原告理應依約按此
          明細表提供符合約定規定之木材，乃竟主張被告並未提供木材實際使用之
          尺村云云，顯非可採。又原告所提出之上開簽呈，其簽名者為呂明信及吳
          樁根，顯非有權代表被告大仙寺之人，況該簽呈亦未經任何有權代表被告
          大仙寺者之批示，則該簽呈顯難認係被告所為之意思表示，自無從憑該簽
          呈據以認定被告曾有同意原告等到詳細圖面完成後，再進行防腐、防蟲害
          等處理之意思，原告此部份之主張，要難採信。
    （三）又系爭木材之品質，經鑑定人胡樹根先生鑑定結果，雖認：「‧‧‧二、
          福杉製品依據林務局、木材檢尺及分等暨圓材、材積表鑑定、針葉樹一次
          加工用材桿柱椿材圓木不分等級。三、鑑定木材共有壹佰零柒支編號是從
          甲壹號起至壹佰號止計壹佰支表面有縱裂以外還是好材可使用。另外柒支
          編號從乙壹號起至柒號止計柒支鋸口有腐朽缺點不例入。本木材製回放置
          鐵皮屋內無通風設備溫度過高、構成製品縱裂是管理疏失之責任」等語，
          且經訊問鑑定人胡樹根，亦到庭陳稱：「（問：你認為本件福杉木材都是
          屬於上材嗎？）是的」、「（問：理由何在？）一、木材沒有彎曲是直的
          。二、樹節數目少、面積小。三、依照我國標準原木都不算等級，只要是
          原木都是上才」等語在卷（見本院九十三年七月二十日言詞辯論筆錄）。
          惟查：鑑定人胡樹根所為上開鑑定，其鑑定資料顯然過於簡略，尤其該鑑
          定意見認為原木係不分等級，只要係原木均屬上材，並提出八十四年七月
          台灣省林務局編印之林務局木材檢尺及分等暨圓材材積表，以該手冊第二
          十七頁之說明為佐證，惟該手冊二十七頁之表三，係「造林木材種規格區
          分表」，顯與本件系爭木材之性質不符，該部分之鑑定意見顯非無疑。更
          何況系爭木材中有三十根木材，經被告委由中興大學森林系博士班研究生
          黃健能場鑑定結果，都是屬於四等材（俗稱中下材），此有黃健能所撰之
          鑑定報告兩份在卷可參，並經證人黃健能到庭證稱：「（問：依據被告所
          提出中興大學森林系木材鑑定研究室木材性質測試報告，你是否曾經受被
          告之委託，前往白河鎮大仙寺倉庫內實地鑑定本件木材的種類及等級？）
          有的」、「（問：你們到現場採樣了幾根木材？）第一次五根，第二次二
          十五根」、「（問：有關第一次五根的鑑定報告及記錄內容，就如同你今
          天當場所提出這一份，對嗎？）是的」、「（問：你認為這五根木材等級
          ，都是屬於四等材，俗稱中下材，是嗎？）是的。依據ＣＮＳ的標準，因
          為它是天然針葉樹原木，所以我參照ＣＮＳ天然針葉樹原木品等區分表來
          加以鑑別，這五根木材它的樹節與縱裂都非常明顯，超過最大長徑九公分
          以上，就屬於大節，第一根有兩個大節，縱裂是依照ＣＮＳ的標準，所以
          我都認為是四等材」、「（問：另外二十五根的鑑定報告在何處？）庭陳
          」、「（問：這二十五根經你評斷結果，也認為都是屬於四等材？）沒有
          錯」、「（問：這二十五根也是因為樹節或縱裂的原因，而被評斷為四等
          材？）大部分是如此，但也有因為環裂或幹空的因素，而造成評定為四等
          材」、「（問：為何林務局編印的手冊，原本是不分等級的呢？提示並告
          以要旨）第２７頁的規格區分表，是針對造林木材來做區分，與本件並不
          相同。因為造林木都比較幼小，如果要區分等級，一定長度不夠，而且也
          不符合材積規定，所以針對造林木就不分等級」、「（問：這本林務局編
          印手冊中有無列出ＣＮＳ原木分等等級表？）在第２８頁有寫的很清楚」
          等語綦詳（見本院九十三年七月二十日言詞辯論筆錄），由此益徵鑑定人
          胡樹根認為原木係不分等級，只要係原木均屬上材云云，顯非可採。
    （四）按債務人無為一部清償之權利，此觀民法第三百十八條第一項規定自明；
          又債務人非依債務本旨實行提出給付者，不生提出之效力，亦為同法第二
          百三十五條所明定；債務人若僅提出給付之一部，除別有規定外，不得謂
          為依債務本旨提出，自不生提出之效力，債權人拒絕受領，即不負遲延責
          任，最高法院著有二十三年上字第九八號判例意旨可資參照。查本件木材
          經本院現場勘驗結果，現存放於被告倉庫之木材僅有一百零九支而已，而
          兩造契約約定購買之數量為二百九十九支，原約定全部木材應於八十九年
          十月三十一日前交付完畢，嗣兩造又協議至九十二年四月三十日前完成驗
          收，惟原告迄今僅提出一百零九支，明顯與契約所定之數量不符，其給付
          亦不合於債之本旨甚明。
六、綜上所述，本件原告所提出之系爭木材，其數量、品質皆不符合兩造所簽訂採購
    建築木材合約書之約定，原告所提出之給付顯然不符債之本旨，被告自得拒絕受
    領，從而，本件原告起訴請求被告受領系爭木材，自屬無理由，應予駁回其訴。
    又原告本案之請求既經駁回，則其假執行之聲請亦失所附麗，爰併予駁回。
七、本件為判決基礎之事證已臻明確，原告雖又聲請本院傳訊王輔弼及洪聰成，欲證
    明本件乃因被告阻撓原告補做乾燥、防腐、防蟲害鉻化酸銅處理所致云云。然如
    上所述，原告本應先行做好乾燥、防腐、防蟲害之處理後始可交貨，乃迄今竟全
    未做任何乾燥、防腐、防蟲害處理就違約提出本件給付，已非有據，又被告既於
    九十年三月六日就已發函要求原告將除了驗收合格的十五枝木材以外，其他的木
    材應於文到十五日內迅速搬離，顯難認原告主張被告曾經阻撓原告補做乾燥、防
    腐、防蟲害鉻化酸銅處理等情屬實，況被告既已自認系爭木材乃專案進口之木材
    ，其特定使用目的為建造被告之寺廟，不能使用在其他地方，所以不能搬走在卷
    ，足見縱使被告同意原告搬走系爭木材，原告仍不得搬走系爭木材送往他處補做
    乾燥、防腐、防蟲害鉻化酸銅處理，由此益徵本件實係肇因於原告未依約先行做
    好乾燥、防腐、防蟲害鉻化酸銅等處理所致，是原告上開主張縱為真實，於判決
    結果亦無影響，本件自無再行傳訊王輔弼及洪聰成之必要，附此敘明。又兩造其
    餘主張及攻擊防禦方法，核於判決結果亦不生影響，爰不一一論述，併敘明之。
八、據上論結，本件原告之訴為無理由，依民事訴訟法第七十八條，判決如主文。
中　　　華　　　民　　　國　　九十三　　年　　　九　　　月　　三十  　　日
　　　　　　　　　　　　　　臺灣臺南地方法院民事第一庭
~B法　　　官　王金龍
右為正本係照原本作成
如對本判決上訴，須於判決送達後廿日內向本院提出上訴狀
中　　　華　　　民　　　國　　九十三　　年　　　九　　　月　　三十  　　日
~B法院書記官　杜孟珍
